臺灣桃園地方法院刑事判決　　　　　　 100年度易字第1109號
公　訴　人　臺灣桃園地方法院檢察署檢察官
被　　　告　張文契
上列被告因傷害案件，經檢察官提起公訴（100 年度調偵字第78
4 號），本院判決如下：
    主  文
張文契傷害人之身體，處拘役參拾日，如易科罰金，以新臺幣壹
仟元折算壹日。
    事  實
一、張文契為址設桃園縣中壢市○○路與文化路口三角公園內土
    地公廟之副爐主（下稱系爭土地公廟），麥添則為系爭廟之
    常務監事。張文契於100 年3 月6 日下午8 時許，在上開土
    地公廟內，見麥添與系爭土地公廟之會計許美慧正在開啟功
    德箱及收取功德金，張文契先向麥添稱「你沒有資格拿錢」
    ，再以手推麥添致麥添跌坐在地，續徒手毆打麥添之頭部、
    胸部，麥添並以左手揮擋，造成麥添受有胸壁挫傷、左前臂
    淤挫傷、左手淤挫傷等傷害，嗣麥添前往醫院診治驗傷並報
    警究辦，始悉上情。
二、案經麥添訴由桃園縣政府警察局中壢分局報告臺灣桃園地方
    法院檢察署檢察官偵查起訴。
    理  由
一、本案所引用之供述及非供述證據，經本院依法踐行調查證據
    程序，檢察官、被告均不爭執各該證據之證據能力，且亦查
    無依法應排除其證據能力之情形，是後述所引用證據之證據
    能力均無疑義，先予敘明。
二、訊據被告固坦承有於上揭時間、地點與麥添因開功德箱之權
    限而發生爭執，惟矢口否認有何傷害犯行，辯稱：當天麥添
    要去開功德箱，伊認為麥添沒有權限，所以叫麥添不要開，
    麥添什麼話也沒有說，就直接拿鑰匙往伊的下巴刺，伊就用
    手把麥添推開，之後就有人將伊與麥添拉開，之後伊就去醫
    院縫三針，伊沒有打麥添云云。經查：
（一）上開事實，業據證人即告訴人麥添於偵查中證稱：伊是中
      壢市○○路、文化路口土地公廟的常務理事，負責收香客
      買金香的錢，伊在100 年3 月6 日晚上8 點多跟許美慧一
      起收錢，被告當時是廟的副爐主，他就從外面出現，說伊
      沒資格收錢，然後被告就開始打伊左手、頭還有胸口。伊
      不知道張文契為何打伊等語（見100 年度偵字第13077 號
      卷第36-37 頁），於本院審理時證稱：伊當天晚上要跟許
      美慧要去拿功德箱的錢，被告出過來拉住伊的手，說伊沒
      有資格拿這個錢，後來被告推伊一下，伊就跌倒，然後拳
      頭就過來了，一開始打伊的頭，伊用左手檔他，然後有打
      伊胸口，之後被告才被李來順拉走等語（見本院易字卷第
      24-25 頁），就被告於前揭時、地徒手毆打之過程大致相
      符，亦與證人許美慧於偵查時證稱：伊在中壢吉林路的土
      地公廟擔任會計職務，廟裡的功德箱得錢平常是伊跟麥添
      在收，當天廟會結束後，伊跟麥添要去開功德箱，正在開
      的時候，被告過來看，問伊是什麼人，因為伊知道被告當
      酒醉所以沒有回答他，被告就對麥添說你憑什麼碰錢，麥
      添就說你去找主委來講，一下子伊就看到麥添被張文契推
      倒坐在地上，伊看到張文契用拳頭打麥添胸口，當場有一
      位爐主拉走被告，回家後麥添去驗傷，伊看到麥添手上有
      淤傷，臉也種起來等語（見上開偵卷第38-39 頁），及於
      本院審理時證稱：伊在廟裡擔任會計職務，廟內功德箱平
      時都是由伊跟麥添負責開啟，100 年3 月6 日晚上8 時許
      ，伊跟麥添要去開功德箱，被告過來先問伊是誰，伊並沒
      有理他，當時麥添坐在伊旁邊，一隻手幫伊扶住裝錢的袋
      子，被告就跟麥添說他沒資格碰錢，麥添就回答說叫主委
      阿炳來，然後伊在取錢時，沒多久就看到麥添被張文契推
      倒跌坐在地上，但是如何被推倒的伊沒有看到，因為伊也
      很緊張，手還被割到，當伊回神過來，就看到被告出手毆
      打麥添胸口，有重複「你沒資格碰錢」的話兩、三次，麥
      添有揮手擋，並沒有直接攻擊被告。伊當時就在麥添跟被
      告旁邊，不到一個人的距離（見本院易字卷第26頁反面-2
      8 頁反面）等情互核一致，並有衛生署桃園醫院傷害診斷
      證明書1 份在卷可憑（見上開偵卷第16頁），參以被告亦
      坦承有以手推麥添之情，可見證人麥添、許美慧前開證述
      遭被告毆打等情，堪信屬實。至證人許美慧與麥添就與被
      告是否有毆打麥添頭部乙情固然有不一致，然此可能係因
      證人許美慧站位角度及時間差使然，況證人許美慧就被告
      確實有前來爭執其等開啟功德箱之權限後，麥添旋遭推倒
      在地，被告並毆打麥添之胸部，麥添並有以手揮擋等節，
      則前後證述均屬一致，與證人麥添前揭證述之內容若合符
      節，且有上開診斷證明書可資佐證，此部分應堪信為真實
      ，自不得僅因證人許美慧就證述細節有前揭若干不一致而
      謂其證述全部不可採。
（二）被告固然以前置辯稱，然證人麥添於審理中證稱：伊當時
      要跟許美慧去開功德箱時，是一人持一把鑰匙，伊被打時
      伊已經將鑰匙插在功德箱上，並將功德箱打開要整理拿錢
      時，就被被告毆打，所以當時鑰匙是插在功德箱上，許美
      慧的鑰匙也是插在功德箱上等語（見本院易字卷第24頁反
      面），與許美慧於審理時證稱：功德箱的鑰匙就是一般門
      的鑰匙，是扁平形狀，要打開功德箱一定要將兩支鑰匙插
      在功德箱上，因為要回正，鑰匙才拔得出來等語（見本院
      易字卷第27頁反面），而被告亦自承：當時伊去質疑麥添
      、許美慧沒有資格碰功德箱的錢時，功德箱已經打開了，
      他們已經在整理錢，準備要離開等語（見本院易字卷第33
      頁）在卷，是被告毆打麥添時，麥添並未持有任何開啟功
      德箱之鑰匙，再佐以證人許美慧於偵查時證稱：當時伊沒
      有看到麥添有拿東西，也沒有看到麥添還手等語（見上開
      偵卷第39頁），是當時麥添既然一隻手協助許美慧扶住錢
      袋，且原本持有之鑰匙已經插在功德箱上尚未取出，被告
      又係突然出現而與之發生衝突，似難想像麥添另隻手上能
      突然持有何尖銳得作為攻擊被告之兇器。被告辯稱麥添持
      鑰匙攻擊伊，所以才將麥添推開云云，顯與證人前揭所述
      不符，要難採信。再者，證人許美慧於審理時復證稱：李
      來順將被告拖出去時，伊沒有看到被告有受傷，伊確定被
      告下巴沒有受傷，但伊有看到他的牙齦有一點點出血等語
      （見本院易字卷第27頁反面-29 頁），與證人李來順於本
      院審理時證稱：伊沒有看到麥添有拿東西刺被告下巴，被
      告當時牙齦有流一點血出來到嘴角，伊還有拿衛生紙給被
      告擦，伊沒有看到被告下巴有傷口等語（見本院易字卷第
      30 頁 、第31頁反面-32 頁）互核一致，是被告當時應僅
      牙齦稍微流血而未受有開放性傷口之傷害，被告固自稱當
      時所受傷害為「頷之開放性傷口1CM 」，並提出衛生署桃
      園醫院傷害診斷證明書1 份為據（見上開偵卷第16頁），
      然該傷害顯然與證人許美慧、李來順案發時目睹情形不符
      ，要難僅以被告指訴及該診斷證明書係被告於案發同日所
      取得，而認被告所受之傷害為證人麥添所造成。
（三）至證人李來順固然證稱：當天麥添跟許美慧開功德箱時，
      被告好像因為麥添跟許美慧開功德箱有一點不高興，就說
      你們沒有三個人，怎麼可以拿錢，他們也沒有吵得很嚴重
      ，就你一句我一句這樣吵，因為伊怕他們會繼續吵或打起
      來，所以才推被告出去，伊沒有看到被告與麥添發生拉扯
      而跌坐在地上云云（見本院易字卷第29-32 頁），然經本
      院質以為何立時將被告推離現場之原因時，證人李來順證
      稱因為湯秀月說「會打架」，伊也很害怕他們打起來，所
      以就把被告推出去等語（見本院易字卷第31頁），顯見被
      告與麥添當時衝突已劇，非將其中一人帶離現場無法平息
      ，況被告被推離現場後，李來順即看到被告牙齦有流血，
      業據證人李來順證述明確，是若被告與麥添並無肢體衝突
      發生，李來順何需將被告推離現場之必要，被告牙齦之血
      跡又從何而來，是在在顯示被告與麥添當時並非僅有口角
      爭執而已，證人李來順證述情節顯與常情不合，要難為有
      利被告之認定。
（四）綜上所述，本件事證已臻明確，被告前揭傷害犯行，堪以
      認定，應依法論科。至被告於本院審理中雖聲請傳喚證人
      湯秀月到庭作證，惟證人許美慧於偵訊、審理時對被告有
      傷害犯行乙情，已證述明確，本件事證已明，故本院認已
      尚無傳喚之必要。
三、核被告所為，係犯刑法第277 條第1 項之傷害罪。爰審酌被
    告僅因細故，即毆打告訴人麥添，致告訴人麥添受有前揭傷
    害，所為非是，並兼衡其素行、生活狀況、智識程度，及尚
    未與告訴人麥添達成和解，暨犯罪後猶矢口否認之態度，難
    認有悔意等一切情狀，量處如主文所示之刑，並諭知易科罰
    金之折算標準，以示懲儆。
據上論斷，應依刑事訴訟法第299 條第1 項前段，刑法第277 條
第1 項、第41條第1 項前段，刑法施行法第1 條之1 第1 項、第
2項 前段，判決如主文。
本案經檢察官黃榮德到庭執行職務。
中    華    民    國    100     年    12    月   29   日
                    刑事第十二庭  法  官  黃裕民
以上正本證明與原本無異。
如不服本判決應於收受判決後10日內向本院提出上訴書狀，並應
敘述具體理由。其未敘述上訴理由者，應於上訴期間屆滿後20日
內向本院補提理由書( 均須按他造當事人之人數附繕本) 「切勿
逕送上級法院」。
                                  書記官  蕭秀蓉
中    華    民    國   100    年    12    月    30    日
附錄本案論罪科刑之法條：
中華民國刑法第277條
（普通傷害罪）
傷害人之身體或健康者，處 3 年以下有期徒刑、拘役或 1 千元
以下罰金。
犯前項之罪因而致人於死者，處無期徒刑或 7 年以上有期徒刑
；致重傷者，處 3 年以上 10 年以下有期徒刑。